臺灣高等法院臺南分院刑事判決　　　　 99年度上訴字第115號
上　訴　人
即　被　告　吳榮林
選任辯護人　涂禎和律師（扶助律師）
上　訴　人
即　被　告　黃俊賢
選任辯護人　張榮作律師
上列上訴人等因強盜案件，不服臺灣臺南地方法院98年度訴字第
1055號中華民國98年12月10日第一審判決（起訴案號：臺灣臺南
地方法院檢察署98年度偵字第5001號），提起上訴，本院判決如
下：
    主  文
原判決關於共同加重強盜部分及吳榮林定應執行刑部分均撤銷。
吳榮林、黃俊賢被訴共同加重強盜部分均無罪。
    理  由
一、公訴意旨略以：被告吳榮林於96年2月7日假釋出獄後，即以
    玩賭麻將及仲介買賣毒品賺取差價維生（販賣毒品部分由檢
    察官另案偵辦），因此常至甫於97年4月8日假釋出獄之黃俊
    賢設於台南市○○○街502號之1籌備中之公司與黃俊賢閒聊
    。嗣吳榮林因與曾香棋（另案通緝中）交易毒品時，得知曾
    香棋亦從事販賣第二級毒品安非他命，亟需取得安非他命，
    竟與黃俊賢共同基於強盜之犯意聯絡，以曾香棋縱遭其等強
    劫財物亦不敢向警方報案之心態，謀議由吳榮林以其專與曾
    香棋聯繫之0000000000號行動電話與曾香棋聯絡交易安非他
    命之事宜，藉以取得曾香棋之信任，黃俊賢則負責開車接應
    ，再由吳榮林持改造之手槍及子彈，強盜曾香棋財物。謀議
    底定，即由吳榮林以0000000000號行動電話與曾香棋之0000
    000000號行動電話接洽雙方交易安非他命一事，以13兩之安
    非他命，計新臺幣（下同）100萬元之價格，誘使曾香棋應
    允購買，並約定於97年12月28日深夜，在台南市○○○街21
    號「永華春天汽車旅館」附近交易。曾香棋與吳榮林接洽底
    定後，遂與江明煜、洪英合資，由江明煜出資56萬4千元
    ，洪英出資20萬元，曾香棋出資23萬6千元，共100萬元。
    江明煜於97年12月29日凌晨2時8分許，駕車至臺南縣永康市
    奇美醫院附近與曾香棋會面；洪英則於同日凌晨3時9分許
    ，駕車至國道一號高速公路永康交流道，先至臺南縣永康市
    ○○路○段299號7-11便利超商提領9萬元後，駕車至奇美醫
    院附近與曾香棋、江明煜會合，曾香棋隨即駕駛車牌號碼
    8038-SW號自小客車搭載江明煜；洪英則尾隨在後，於同
    日凌晨3時45分許，至「永華春天汽車旅館」附近巷弄後，
    洪英即坐上曾香棋所駕駛之車牌號碼8038-SW號自小客車
    後座，並將20萬元交予坐於前座之江明煜，江明煜再將二人
    出資共計76萬4000元交予曾香棋，曾香棋即將三人合資之
    100萬元，置入紙袋後，迅即於同日凌晨3時46分許，以0000
    000000號行動電話撥打吳榮林持用之0000000000號行動電話
    ，告知吳榮林已依約至「永華春天汽車旅館」附近。另吳榮
    林則於97年12月28日晚上10時許，即至黃俊賢上開台南市○
    ○○街502號之1公司等候，並分別於97年12月29日凌晨1時23
    分許、凌晨1時47分許、凌晨2時28分許、凌晨3時9分許、凌
    晨3時42分許，以0000000000號行動電話與曾香棋之0000000
    000號行動電話相互聯繫。嗣於同日凌晨3時46分許，吳榮林
    接獲曾香棋告知已至「永華春天汽車旅館」附近之訊息後，
    黃俊賢隨即駕駛車牌號碼3625-UG號自小客車，至台南市○
    ○路469號「梁家飲料店」後方巷內（即台南市○○○街434
    巷），並將車停置於台南市○○○街419巷38號旁伺機接應
    ；吳榮林則持上開槍、彈趕赴「永華春天汽車旅館」附近，
    並於同日凌晨3時49分許，以0000000000號行動電話撥打曾
    香棋之0000000000號行動電話，告知曾香棋所在位置後，坐
    上曾香棋所駕駛之車牌號碼8038-SW號自小客車右後座後，
    向曾香棋等人謊稱安非他命放置於「梁家飲料店」內，欲至
    該處取貨，使曾香棋等人信以為真，吳榮林即引領曾香棋駕
    駛上開自小客車搭載吳榮林、江明煜、洪英，於同日凌晨
    3時55分許，至「梁家飲料店」後，吳榮林即帶曾香棋進入
    「梁家飲料店」後方防火巷時，迅即持改造手槍敲擊曾香棋
    頭部，致使曾香棋不能抗拒，強取曾香棋所攜帶之100萬元
    ，得手後，迅即進入黃俊賢所駕駛之上揭自小客車內後，黃
    俊賢迅即駕車離去。曾香棋遭襲後，大聲呼喊救命、尖叫哀
    嚎，江明煜、洪英聞聲後，隨即駕駛車牌號碼8038-S W
    號自小客車自後追緝，行經該巷與建平8街交岔路口時，因
    黃俊賢誤闖無尾巷倒車，嗣江明煜、洪英駕車趕至，坐於
    右前座之吳榮林隨即從右門前開了2槍，其中1槍貫穿車門鋼
    板而出，1槍撞擊車門鋼板後掉落門縫內，嚇阻江明煜等人
    之追緝，黃俊賢迅即駕車逃逸（吳榮林持有改造手槍及子彈
    部分，經原審判處有期徒刑三年六月，併科罰金10萬元確定
    ）。警方據案前往蒐證，於「梁家飲料店」後方防火巷內查
    扣紙袋提袋碎片1對、帽子1頂、ANYCALL手機（內有0000000
    000號行動電話晶片）1支，於建平8街432號旁空地查扣得彈
    殼1顆、彈頭碎片1片。另於97年12月29日上午6時40分許，
    在臺南市○○○街18巷8弄4號黃俊賢之妹黃慧如住處扣得車
    牌號碼3625-UG號自小客車。於查知黃俊賢等人涉有前揭犯
    行，遂報請臺灣臺南地方法院檢察署檢察官指揮偵辦。嗣黃
    俊賢於98年3月6日自行到案說明，確認吳榮林、黃俊賢確涉
    有本件強盜犯行，於98年3月31日晚上11時55分許，為警持
    臺灣臺南地方法院法官核發之搜索票，至台南市○○○街22
    巷5號3樓之3吳榮林租屋處搜索，並扣得第二級毒品安非他
    命1小包（毛重0.4克，毒品部分亦經檢察官另案偵辦）。因
    認被告吳榮林、黃俊賢共犯刑法第330條第1項之加重強盜罪
    嫌。
二、按犯罪事實應依證據認定之，無證據不得認定犯罪事實；不
    能證明被告犯罪者，應諭知無罪之判決，刑事訴訟法第154
    條第2項、第301條第1項分別定有明文。
三、關於證據能力之說明：
  (一)證人江明煜、洪英等人於警詢中之陳述，為被告以外之人
    於審判外之言詞陳述，既經被告吳榮林、黃俊賢之選任辯護
    人明示不同意採為證據（見本院卷一第114頁正反面），依
    刑事訴訟法第159條第1項之規定，應認不具證據能力。又參
    酌現行刑事訴訟法第166條之1第2項、第3項第6款，第166條
    之2之規定及行反詰問時，容許以陳述人先前不一致之陳述
    作為彈劾證據之法理，上開證人於警詢時之陳述，仍得以之
    作為彈劾證據，用以彈劾該等證人於檢察官訊問及審理時所
    為證述以及其他證人所為證述之證明力（最高法院94年度台
    上字第6881號判決意旨參照）。
  (二)按被告以外之人於審判中因所在不明而無法傳喚或傳喚不到
    者，其於檢察事務官、司法警察官或司法警察調查中所為之
    陳述，經證明具有可信之特別情況，且為證明犯罪事實之存
    否所必要者，得為證據。刑事訴訟法第159條之3第3款定有
    明文。查證人曾香棋於97年12月29日因本案接受司法警察詢
    問後，即未再接受檢察官或法官之訊問，旋於98年2月23日
    首度因案經臺灣臺南地方法院檢察署檢察長發佈通緝（98年
    南檢瑞執子緝字第444號），再於98年4月16日因定其應執行
    刑而二度經臺灣臺南地方法院檢察署檢察長發佈通緝（98年
    南檢瑞執子緝字第993號），有該證人之高等法院被告前案
    紀錄表及通緝紀錄表在卷可查（見本院卷一第90頁、卷二第
    5頁），嗣經本院二度傳喚亦無所獲（見本院卷一第234、24
    1頁，卷二第21、28頁所附證人傳票送達回證及刑事報到單
    ），迄於本院99年12月28日最後言詞辯論期日之前一天，證
    人曾香棋亦未因執行案件通緝到案而在監執行或在押，有該
    證人高等法院在監在押全國紀錄表存卷可參（見本院卷二第
    24頁）。顯見該證人為逃避刑事案件之執行逃匿迄今，而所
    在不明致傳喚不到。其次，證人曾香棋於97年12月29日係以
    強盜案件之被害人身分接受司法警察之詢問（見警卷第15-1
    8頁），且其供述之內容，俱為指證被告二人強盜其財物之
    過程，衡情司法警察當無不當壓抑其意思自由或故意扭曲其
    陳述內容而為不實記錄之可能，足以判斷證人曾香棋於警詢
    之陳述確實出於「真意」。再者，證人曾香棋於警詢中陳述
    其遭受被告吳榮林強盜財物之過程，依形式上觀察，自屬證
    明犯罪事實之存否所必要之證據。據此，依刑事訴訟法第
    159條之3第3款之規定，自應認為證人曾香棋於警詢中之陳
    述具有證據能力。
  (三)除上述列舉之證物外，本件以下所引用具有傳聞性質之供述
    證據，業經檢察官、被告吳榮林與黃俊賢及其等選任辯護人
    於本院受命法官行準備程序時，表示同意採為證據之意思（
    見本院卷一第114頁正反面），本院審酌前開證據之作成或
    取得之狀況，並無非法或不當取證之情事，且亦無顯不可信
    之情況，復經本院於審判期日就上開證據依法進行調查、辯
    論，依刑事訴訟法第159條之5第1項規定，均具有證據能力
    。
四、本件檢察官認被告二人涉犯上開罪名，係以下列事證為其論
    據（以下統稱該等證據為「檢察官之出證」）：
  (1)被告吳榮林、黃俊賢之供述：證明被告二人於上開時地在「
    梁家飲料店」後方防火巷見面，且被告吳榮林持槍敲擊曾香
    棋頭部後，迅即由被告黃俊賢駕車搭載逃逸，並於開車逃逸
    之過程中，行至建平8街交岔路口，因誤闖無尾巷倒車時，
    被告吳榮林開槍之事實。
  (2)證人曾香棋、江明煜及洪英之證言：證明該三位證人籌資
    100萬元欲向被告吳榮林購買安非他命，並與被告吳榮林在
   「永華春天汽車旅館」見面後，轉往「梁家飲料店」後方防
    火巷內，遭被告吳榮林持手槍強盜100萬元，並由被告黃俊
    賢駕車接應逃逸之事實。
  (3)證人黃慧如之證言：證明車牌號碼3625-UG號自小客車為被
    告黃俊賢所駕駛之事實。
  (4)證人即「梁家飲料店」後方巷內附近住戶錢昌照、楊乃蓁之
    證述：證明曾香棋遭被告吳榮林以槍敲擊時發出哀嚎聲，被
    告吳榮林嗣搭乘被告黃俊賢所駕車輛逃逸之事實。
  (5)證人黃冠霖之證述：證明被告吳榮林常騎乘機車經過「梁家
    飲料店」後方，知悉該處之地形地物之事實。
  (6)卷附內政部警政署刑事警察局98年1月12日刑鑑字第0980000
    289號鑑驗書、台南市警察局97年12月8日現場勘察卷內所附
    之勘察報告、現場及車牌號碼3625-UG號自小客車蒐證照片
    53張、台南市警察局第四分局出具之現場圖示及台南市警察
    局指揮中心受理110報案紀錄單：證明被告吳榮林強盜時係
    持有具有殺傷力之改造手槍，以及被告吳榮林、黃俊賢駕車
    逃逸之過程開槍射擊暨行進路線等事實。
  (7)卷附郭綜合醫院所出具曾香棋受傷之診斷證明書：證明被害
    人曾香棋遭被告吳榮林以槍身敲擊受傷之事實。
  (8)中國信託商業銀行股份有限公司（下稱中信銀行）函送之許
    曜宗帳戶歷史交易查詢紀錄及自動化交易LOG資料與監視光
    碟（翻拍照片）：證明證人洪英出資20萬元向被告洽購安
    非他命之事實。
  (9)被告吳榮林持用之0000000000號行動電話及曾香棋持用之00
    00000000號行動電話通聯記錄：證明被告吳榮林以電話與曾
    香棋密集聯繫見面之過程。
  (10)扣案之紙袋提袋碎片1對、帽子1頂、ANYCALL手機（內有000
    0000000號行動電話晶片）1支、扣案之彈殼1顆、彈頭碎片1
    片：證明司法警察據報到場之現場情形。
五、訊據被告吳榮林、黃俊賢等就其等於97年12月28日晚上10時
    許，先於黃俊賢將開設於台南市○○○街502號之1之公司內
    ，經吳榮林與曾香棋於同日凌晨3時46分許電話聯絡後，由
    黃俊賢駕駛3625-UG號自小客車搭載吳榮林至台南市○○路
    469號「梁家飲料店」後方巷內（即台南市○○○街434巷）
    ，並將車停置於台南市○○○街419巷38號旁。吳榮林則持
    改造手槍及子彈另搭計程車前往「永華春天汽車旅館」附近
    與曾香棋、江明煜及洪英等人會合，吳榮林再搭乘曾香棋
    原搭乘之8038-SW號自小客車同往「梁家飲料店」後方巷內
    ，嗣由吳榮林持上揭改造手槍敲打曾香棋頭部，造成曾香棋
    受傷等事實，均不爭執，然其二人均堅決否認涉有強盜犯行
    ，並分別辯稱：
  (1)被告吳榮林辯稱：曾香棋因為與龐占宇，綽號「香瓜」之男
    子有金錢糾紛，「香瓜」現人在大陸，且經濟狀況不好，所
    以拜託我轉告曾香棋，請曾香棋歸還欠款20萬元，「香瓜」
    約在本案案發前一星期，託人轉交改造手槍1支及子彈6顆給
    我，以防去討債時吃虧。案發當日約半夜1時，我剛好在黃
    俊賢公司泡茶，曾香棋打電話來約見面，說要討論債務問題
    ，因為之前與曾香棋聯絡，曾香棋態度都不好，所以接獲電
    話後，就先回家拿出「香瓜」日前託人轉交之槍彈，再回到
    黃俊賢公司等候。我之所以帶曾香棋到「梁家飲料店」後方
    巷內商談，是知道常有人在位於該處之友人黃冠霖住處喝酒
    聊天。在巷內時，曾香棋一直講「香瓜」詐賭，並揚言他車
    上2名少年仔均為死刑犯，我一時氣憤，拿出手槍打曾香棋
    頭部，曾香棋用手抵抗還大聲呼救，車上那2名少年仔就開
    車進到巷內，我立刻跑到黃俊賢車上，要黃俊賢開車，逃跑
    過程，我原本要將打開車窗，但誤將車門打開，要再關起車
    門時，槍枝因誤觸板機而走火等語。
  (2)被告黃俊賢辯稱：案發前1日晚上10時左右，吳榮林來公司
    找我泡茶，直到案發當日3時左右我要回家時，吳榮林要求
    要搭便車到平通路「梁家飲料店」附近跟朋友說一下話，我
    載吳榮林過去後，應吳榮林要求在車上等候，約10分鐘，就
    見吳榮林用跑的回到車上，說後面有二、三人在追，要我趕
    快將車開走，後來因我對路況不熟，將車開進無尾巷，在踩
    煞車時，忽然聽到車內發出「碰」之響聲，事後吳榮林才說
    是槍枝走火，在案發當日，因吳榮林身穿外套，我並不知吳
    榮林攜帶槍枝，亦不知吳榮林與曾香棋有何糾紛等語。
六、經查：
  (一)經核本件公訴意旨與被告方面之答辯要旨，可知除「(甲)執改
    造手槍之被告吳榮林於97年12月29日凌晨，在梁家飲料店後
    方巷內有無強盜曾香棋財物（100萬元現金）；及(乙)被告吳
    榮林於黃俊賢所駕3625-UG號自小客車內以改造手槍擊發二
    發子彈，究係誤觸板機或向曾香棋搭乘之8038-SW號自小客
    車射擊之公訴事實外，餘均屬被告吳榮林、黃俊賢二人所不
    爭執之事實。從而上述「檢察官之出證」中之(1)、(2)至至(7)
    、(9)、(10)等事證（即被告吳榮林、黃俊賢之供述；證人黃慧
    如、錢昌照、楊乃蓁及黃冠霖之證述；卷附內政部警政署刑
    事警察局槍彈鑑驗書、台南市警察局勘察報告、現場及車牌
    號碼3625-UG號自小客車蒐證照片、現場圖示及110報案紀錄
    單、診斷證明書、行動電話通聯記錄；扣案之紙袋提袋碎片
    、帽子、ANYCALL手機、彈殼與彈頭碎片等），因僅能證明
    被告二人所不爭之事實，對於爭點事實（即(甲)有無強盜行為
    、(乙)吳榮林是否誤觸板機）之釐清，並無助益。從而檢察官
    係以前述「檢察官之出證」中之(2)、(8)等證據（即證人曾香
    棋、江明煜及洪英之證言；中信銀行函送之許曜宗帳戶歷
    史交易查詢紀錄、自動化交易LOG資料及監視光碟翻拍照片
    ），據為本件爭點事實之主要論據，應先敘明。
  (二)證人曾香棋雖於警詢中指稱遭綽號「黑人」之被告吳榮林強
    盜100萬元現金（見警卷第15-17頁）；證人江明煜、洪英
    雖於偵查及原審均證述：我與曾香棋、洪英合資100萬元
    原欲向被告吳榮林購買同額安非他命，但曾香棋稱遭被告吳
    榮林強盜等情，證人洪英並證述97年12月29日前往7-11統
    一超商自其友許曜宗帳戶提領約7、8萬或9萬元乙節（偵一
    卷第119-124、105-113頁，偵二卷第28-33、133-138頁，原
    審卷一第168-200、201-226頁）。且卷附中信銀行98年4月2
    4日中信銀字第09822271205364號函所附許曜宗之帳戶歷史
    交易查詢紀錄，及98年5月21日中信銀字第09822271206684
    號函所附之自動化交易LOG資料及提款機監視器翻拍照片雖
    均足以證明上述許曜宗中信銀行帳戶，確於97年12月29日經
    證人洪英在設於台南縣永康市○○路○段99號之統一超商
    提款9萬元等情無訛（見偵一卷第170、254、256頁）。
  (三)然而：
  【案發當日，僅有曾香棋提及遭劫100萬元現金】
    前述主張共同合資款項遭被告強盜之證人，於97年12月29日
    案發後分別接受警詢，僅有證人曾香棋提及遭到強盜100萬
    現金之事。至於證人江明煜及洪英於當日則分別證述「（
    曾香棋被強盜財物損失為何？）我不知道」或「（曾香棋損
    失之財物及其特徵？價值為何？）我不知道。但聽曾香棋說
    是錢」等語（見警卷第25、28頁，江明煜、洪英之警詢陳
    述係據為彈劾其等二人偵審中之證言及曾香棋證言之證據）
    。若謂證人江明煜與洪英於案發當日因恐怕遭警得悉「集
    資洽購安非他命」之事，而故隱籌資之情。然而單獨與被告
    吳榮林在「梁家飲料店」後方巷內見面會談之證人曾香棋，
    既能於警詢中未明言現金之用途而陳述遭劫100萬元之事實
    ，而依證人司法警察林坤義所證，於巡邏警網據報到場之時
    與曾香棋同在現場之江明煜、洪英（見本院卷一第189頁
    正反面），即無困難陳述現金遭劫之情。是證人江明煜及洪
    英於偵查中翻稱：集資100萬元向被告吳榮林洽購毒品而
    遭吳榮林強盜價金乙節是否確實，即非無疑。
  【證人江明煜歷次所陳彼此出資金額未盡相符】
    證人江明煜先後於：(甲)98年4月14日偵查中初次證述：我當
    天帶56萬4千元，洪英帶20萬元，共交付曾香棋76萬4千元
    。我與洪英各出40萬元，之前我欠洪英11萬7千多元（
    見偵一卷第121頁），後又改稱洪英只有出20萬元，另20
    萬元我要還洪英（見偵一卷第123頁）。(乙)又於98年5月18
    日偵查中再陳述：我的部分是36萬4千元，洪英是40萬元
    ，曾香棋是23萬6千元（見偵一卷第177頁）。(丙)再於98年7
    月17日偵查中再聲稱：我出56萬4千元，洪英出20萬元，
    曾香棋出23萬6千元（見偵二卷第135頁）。(丁)嗣於原審作證
    時又稱：我大約出56萬元左右，洪英出20萬元，曾香棋出
    23萬元左右（見原審卷一第171-172頁），而見前後不符之
    顯著瑕疵。
  【證人洪英所證出資情形與江明煜證述不符】
    證人洪英於偵查中均證述：江明煜籌60萬、曾香棋籌20萬
    、我也20萬...「（江明煜為什麼說你與他各出40萬？）沒
    有，我只拿20萬出來，江明煜被搶的金額是60萬」等語（見
    偵一卷第110頁、偵二卷第30頁），並於原審再次證稱：江
    明煜他們叫我拿20萬出來等語（見原審卷一第203-204頁）
    。核與證人江明煜所述出資情形存有差異。又證人洪英始
    終未曾提及江明煜以部分出資抵償日前向洪英之借款，亦
    與證人江明煜前揭關於「之前我欠洪英11萬7千多元」或
    「另20萬元我要還洪英」之證言不符。
  【證人江明煜所述細節前後歧異】
    (1)關於裝有100萬現金之金色紙袋，於曾香棋在「梁家飲料
      店」後方巷內下車前放置處所，證人江明煜先後於(甲)98年
      4月9日偵查中係證述「紙袋曾香棋放在後車廂」（見偵一
      卷第97頁）。(乙)再於98年4月14日偵查中證稱「（曾香棋
      將錢放在哪邊？）他將錢用金色紙袋裝著放在車上」（見
      偵一卷第121頁）。(丙)又於98年7月17日偵查中及原審審理
      時再陳稱：「（曾香棋將錢放在紙袋後，紙袋呢？）算交
      給我保管，我就放在副駕駛座腳踏墊上」（見偵二卷第13
      7頁、原審卷一第172頁）。
    (2)關於江明煜與洪英將其等籌措之出資交付曾香棋之時，
      曾香棋有無清點部分，證人江明煜於原審證稱：「你連同
      洪英部份交給曾香棋時，曾香棋有無當場點收嗎？）看
      一下而已，沒有點」等語（見原審卷一第189頁）。而與
      其自己於偵查中所述：「曾香棋當場有拿錢出來算，總計
      就是100萬元」等語（見偵二卷第137頁），以及證人洪英
      於原審所證：「（你們有點多少錢嗎？）有，算一算是
      100萬」等語（見原審卷一第205頁），俱不相符。
  【證人江明煜所證出資來源難以憑信】
    (1)證人江明煜於偵審中均陳稱其當日籌資56萬4千元，已如
      前述。而該等金額之來源，證人江明煜先後於(甲)98年4月1
      4日偵查中證稱係：「案發前二天向朋友蕭鴻炳借了30萬
      ，其餘家裡拿的」（見偵一卷第123頁）。(乙)98年5月18日
      偵查中則陳稱：「（你的56萬4千元怎麼來的？）一部分
      是我自己的，之前還有跟蕭鴻炳借過30萬，到現在都沒有
      還他。（你是什麼時候向蕭鴻炳借30萬？）好像要去台南
      的前一個禮拜左右。（到底是今年還是去年9月間？）97
      年9月份我確實有向蕭鴻炳借30萬，之後有時會先還幾萬
      ，還了再借，到現在仍欠他30萬」等語（見偵一卷第178
      頁）。(丙)98年7月17日偵查中再證述：「之前我就有向蕭
      鴻炳借錢，先放在身邊錢沒還他，等湊足才買」（見偵二
      卷第136頁）。(丁)「（你說你出56萬多，錢如何來？）跟
      蕭鴻炳借30萬，剩下20多萬自己的」等語（見原審卷一第
      177-178頁）。
    (2)雖證人江明煜就上述56萬4千元金額其中之30萬元係借自
      蕭鴻炳乙節之證述始終如一，但該等30萬元金額究竟係「
      案發前二日」或「前一個禮拜」或「較久的之前」向蕭鴻
      炳借得，則略顯反覆，已堪存疑。
    (3)證人蕭鴻炳雖於偵查中證述：「江明煜有沒有跟你借一筆
      30萬的錢？）有」（見偵一卷第177頁），但關於借款之
      情形，該證人係證稱「就還幾萬後再借幾萬，至今累積的
      金額就是30萬。97年12月我有向他催討這30萬，他說過幾
      天等他有錢就會還」（見同上卷第178頁）。且嗣又證陳
      ：「他都跟我借錢，是幾萬、幾萬的借，至今仍欠我30萬
      元」、「（江明煜跟你借最大一筆錢是何時？）忘記了，
      他有借有還，記得累積至今他仍欠我30萬，這我確定，因
      為我隨時都有提醒他還欠30萬，他也知道」等語（見偵二
      卷第133頁）。依證人蕭鴻炳於偵查中之語意，江明煜究
      竟曾經向蕭鴻炳一次借款30萬元，並經多次部分清償及借
      款後，尚餘30萬元債務總額；抑或該等30萬元僅係最後未
      獲受償之債務總額未明。但依證人蕭鴻炳於偵查中所證，
      蕭鴻炳既於97年12月間向江明煜催討30萬元債務，即可確
      定證人江明煜所謂之30萬元，並非於97年12月28日案發當
      日之前未久，為合資購買安非他命而向蕭鴻炳所借。
    (4)證人蕭鴻炳嗣於本院審理時則到庭結證：江明煜自97年4
      、5月間開始向我借錢，一開始都是1、2萬或3、4萬元的
      小額借款，他都陸續向我借錢，一直借款到30萬元，最多
      一次借1、20萬元，都有借有還，我97年10月即開始向江
      明煜討錢直到同年12月間。他最後二次向我借錢的時間大
      約是97年8月底左右，借幾萬元等語（見本院卷一第187-1
      88頁）。更明確證實證人江明煜所謂「向蕭鴻炳借款30萬
      元以籌得出資金額」與事實不符，況證人蕭鴻炳既自97年
      10月即向江明煜催討債務至12月間，則江明煜自己於同年
      12月下旬是否另有26萬4千元款項以與前述30萬元湊足為
      56萬4千元，亦有可疑。
    (5)小結：證人江明煜所證出資56萬4千元，其中30萬元借自
      蕭鴻炳乙節，與證人蕭鴻炳之證述不相符合，應難憑信。
  【調查所得僅能證明洪英之部分出資來源】
    證人洪英於偵查中所證，其出資之20萬元，其中7、8萬元
    是在7-11自其友許曜宗中信銀行高雄分行的帳戶提領（見偵
    卷第110頁），此節固與卷附許曜宗之帳戶歷史交易查詢紀
    錄、同帳戶自動化交易LOG資料及提款機監視器翻拍照片所
    示情形大致相符（依交易查詢紀錄所示，洪英係提領9萬
    元，見偵一卷第170、254、256頁）。但亦僅能證明洪英
    提領得上述20萬元中之9萬元，另11萬元之差額，則無確切
    之事證足以證明。
  【證人洪英就開槍過程之證述與卷存事證不符】
    案發後司法警察檢視被告吳榮林所搭乘之3625-UG號自小客
    車，右前車門外側有二個子彈射出口，右前車門內側，則有
    子彈射入口及燒灼痕跡（見警卷第63頁正反面採證照片），
    且現場僅尋獲彈殼及彈頭碎片各一顆（見警卷第59頁背面司
    法警察勘察報告及第64頁背面-65頁採證照片）。足認被告
    吳榮林所供「在車內誤觸板機槍枝走火而擊發子彈」乙節與
    事實相符。故證人洪英於原審證述：坐於駕駛座旁之被告
    吳榮林開槍過程為：「（是如何開槍的，你有看到嗎？）開
    車門後，上身伸出車外，手舉槍往後指開槍。（你是說車門
    開啟，手伸到門外嗎？）是」等語（見原審卷一第214-215
    頁），即與上述卷存事證不相符合，益徵證人洪英等人就
    本案過程之描述難以遽信。
  【被告黃俊賢之駕車離去路線不似預謀強盜】
    若依公訴意旨所述，被告吳榮林與黃俊賢係事前預謀持槍強
    盜100萬元現金，且事前由被告黃俊賢將3625-UG號自小客車
    停置於台南市○○○街419巷38號旁伺機接應，被告吳榮林
    則持改造槍彈趕赴「永華春天汽車旅館」與證人曾香棋等人
    會合（見起訴書第3頁倒數第4-7行）。衡諸常情，伺機駕車
    接應之被告黃俊賢理應預先勘查逃逸路線，期能迅速離開現
    場。然而駕車之被告黃俊賢，於被告吳榮林持槍毆打證人曾
    香棋並倉促上車之後，竟將3625-UG號自小客車開入死巷，
    而於洪英等人載車在後追趕之際，費時倒車再行擺脫追趕
    （此經證人江明煜、洪英迭於偵審中證述明確，見偵一卷
    第106、122頁、原審卷一第196、221頁）。依此追趕及逃離
    路線，似難認為被告吳榮林與黃俊賢事前共謀強盜。
  【行動電話通聯紀錄不足以證明被告吳榮林與黃俊賢係分別
      前往「永華春天汽車旅館」及「梁家飲料店」】
    (1)被告吳榮林持用之0000000000行動電話，於97年12月29日
      1時23分、1時47分、2時28分、3時9分、3時46分，均曾與
      曾香棋使用之0000000000互有通話，且吳榮林行動電話均
      透過設於台南市○○區○○路507之3號18樓之編號32975
      號基地台對外聯絡（見偵一卷第245-246頁通聯紀錄）。
      依遠傳電信股份有限公司函附之基地台收訊涵蓋圖（見本
      院卷一第151頁），雖足認被告吳榮林當時均在被告黃俊
      賢設於台南市○○○街502號之1之籌備中公司附近無誤。
      但位於台南市○○路469號「梁家飲料店」、被告黃俊賢
      停放車輛之「梁家飲料店」後方巷內（即台南市○○○街
      434巷）以及台南市○○○街502號之1之黃俊賢籌備中公司
      等三個處所，若以被告吳榮林持用之0000000000行動電話
      對外聯絡，均係透過上述編號32975號基地台對外通訊，
      亦有遠傳電信股份有限公司函附之查詢地址使用訊號之基
      地台明細表附卷可查（見本院卷一第153頁），足徵被告
      吳榮林自黃俊賢籌備中公司轉往「梁家飲料店」附近之過
      程，無法自前述通聯紀錄中顯示出基地台之差異。
    (2)至於被告吳榮林於97年12月29日3時49分與曾香棋電話聯
      繫時，已改依設於台南市○○區○○里○○路539號之編
      號32613號基地台對外聯絡（見偵一卷第246頁通聯紀錄）
      ，而依被告吳榮林所述，此通電話可能係前往永華6街住
      處找不到曾香棋，而打電話予曾香棋等語（見偵2卷第18-
      19頁），參以設址於台南市○○○街21號之「永華春天汽
      車旅館」，該處恰為上述第32613號基地台之收訊涵蓋範
      圍（見本院卷二第56頁所附Google地圖及卷一第152頁基
      地台收訊涵蓋圖），足徵被告吳榮林於97年12月29日3時
      49分確已抵達「永華春天汽車旅館」附近（按被告吳榮林
      住處即位於「永華春天汽車旅館」附近）。
    (3)被告吳榮林若於「黃俊賢籌備中公司」、「梁家飲料店」
      及「梁家飲料店後方巷內」等三處向外通話，均須透過編
      號32975號基地台向外通訊。即不能以被告吳榮林於97年1
      2月29日1時23分、1時47分、2時28分、3時9分、3時46分
      ，均透過編號32975號基地台與曾香棋聯絡，而認為該被
      告及至97年12月29日3時46分為止，均在設於台南市○○○
      街502號之1之黃俊賢籌備中公司之內。況且，依前述基地
      台收訊涵蓋範圍所示，編號32975及32613號基地台涵蓋範
      圍本極為接近（交接處為台南市○○○街與平通路口），
      若自位於台南市○○路469號「梁家飲料店」往南移動，
      越過平通路之後即屬編號32613號基地台涵蓋範圍，依常
      理亦應毋需耗時3分鐘以上。
    (4)依上所述，依卷附被告吳榮林所持用0000000000行動電話
      通聯紀錄，尚無從認為被告吳榮林與黃俊賢所供「其與黃
      俊賢一同前往梁家飲料店附近」乙節與事實不符，而得獲
      致該等被告係分別前往「永華春天汽車旅館」及「梁家飲
      料店」之結論。
  【被告吳榮林部分行徑不符常情，但仍難據為不利之認定】
    若被告吳榮林欲委請被告黃俊賢搭載前往曾香棋會面後，再
    請被告黃俊賢載其返回住處或他地，衡情應由被告黃俊賢全
    程搭載始符常理。然依被告吳榮林所陳，其先與被告黃俊賢
    待在「黃俊賢籌備中公司」，而後由被告黃俊賢駕車載往「
    梁家飲料店」後方巷口，並留被告黃俊賢在該處等候，其單
    獨一人搭乘計程車前往「永華春天汽車旅館」與曾香棋會合
    （見原審卷一第323頁）。此等先後搭乘被告黃俊賢所駕自
    小客車及計程車與曾香棋會面，最後又搭被告黃俊賢所駕自
    小客車離開之繁複方式，確實不符常情。然認定犯罪事實應
    依證據，為刑事訴訟法所明定，故被告事實上之陳述縱與常
    情相違，仍非有積極證據足以證明其犯罪行為，不能遽為有
    罪之認定。從而被告吳榮林前揭不符常情之舉，自難認為係
    不利於被告之積極證據。
七、綜上各節，本件「檢察官之出證」中，實質上僅有證人曾香
    棋、江明煜、洪英所為不利於被告二人之指證，以及證明
    證人洪英提領9萬元現金之資料，足以證明「強盜100萬元
    」之待證事實。而證人曾香棋於警詢中僅簡單陳述遭被告吳
    榮林強盜100萬元，且與證人江明煜與洪英於警詢中所陳
    「不知曾香棋遭強盜何等財物」等語互有齟齬。而證人江明
    煜、洪英嗣於偵查及原審所證各節，則存有如上所述之前
    後歧異、互核相悖、與證人蕭鴻炳所證不符及僅能證明部分
    情節之情形，自難使本院獲致有罪之確切心證。上述事證縱
    與被告吳榮林與常情未合之行徑綜合判斷，亦不足充分證明
    被告二人確有共同強盜之行為。是本件經調查證據之結果，
    應認不能嚴格證明被告二人犯罪。原審法院僅依前述被告吳
    榮林持用之0000000000行動電話通聯紀錄，遽認被告二人係
    分別各自前往「永華春天汽車旅館」及「梁家飲料店」，進
    而論斷被告二人預謀強盜，並疏未詳細勾稽全案證據調查所
    得，即為被告有罪之判決，容有未洽。被告二人上訴意旨否
    認犯行，執此指摘原判決關於加重強盜部分論罪科刑判決不
    當，為有理由，自應由本院將原判決此部分撤銷改判，另為
    無罪判決之諭知。本案原判決被告吳榮林被訴共同加重強盜
    部分既經撤銷，原判決就被告吳榮林所定之執行刑即失所依
    附，應併予撤銷，附此敘明。
八、被告黃俊賢於本院最後審理期日經合法傳喚無正當理由未到
    庭，有送達證書一紙在卷足參（見本院卷二第19頁），又查
    無該被告之在監在押資料，爰不待其陳述逕行判決。
據上論結，應依刑事訴訟法第369條第1項前段、第364條、第371
條、第301條第1項，判決如主文。
本案經檢察官張太龍到庭執行職務。
中    華    民    國   100    年    1     月    11    日
                  刑事第二庭    審判長法  官  葉居正
                                      法  官  陳春長
                                      法  官  陳欽賢
以上正本證明與原本無異。
檢察官如不服本判決應於收受本判決後十日內向本院提出上訴書
，其未敘述上訴理由者並得於提起上訴後十日內向本院補提理由
書。
                                      書記官  施淑華
中    華    民    國   100    年    1     月    11    日